【裁判字號】    96,訴,3322
【裁判日期】    970505
【裁判案由】    損害賠償
【裁判全文】
臺灣臺中地方法院民事判決              96年度訴字第3322號
原      告  甲○○
訴訟代理人  蕭慶鈴律師
被      告  乙○○
上列當事人間請求損害賠償事件，原告提起刑事附帶民事訴訟，
由本院刑事庭裁定移送前來（96年度附民字第469 號），經於民
國97年04月21日言詞辯論終結，本院判決如下：
    主    文
被告應給付原告新臺幣200,000 元，及自民國96年8 月27日起至
清償日止，按週年利率百分之5 計算之利息。
被告應將如附件影本所示之原本上第3 、4 、6 行所載之「一、
二、三、」、第2 行所載之「於今日以現金壹佰壹拾萬元清償完
畢。」及第7 至10行所載之「四、甲○○本人需於一個月內歸還
所有票據，票據總額共壹佰壹拾萬元整，若無法歸還，則需將已
收的現金歸還，直至票據收齊為止。五、口說無憑，故立此字據
以資憑証。」之文字予以刪除。
原告其餘之訴駁回。
訴訟費用由被告負擔2分之1，餘由原告負擔。
本判決第一項得假執行。
原告其餘假執行之聲請駁回。
    事實及理由
甲、原告方面：
  一、聲明：
    （一）被告應給付原告新臺幣（下同）2,000, 000元，及自
          起訴狀繕本送達之翌日起至清償日止，按週年利率百
          分之5 計算之利息
    （二）被告應將如附件影本所示之原本上之下述文字內容予
          以刪除：第3 、4 、6 行所載之「一、二、三」、第
          2 行所載「於今日以現金壹佰壹拾萬元清償完畢。」
          、第7 至10行所載「四、甲○○本人需於一個月內歸
          還所有票據，票據總額共壹佰壹拾萬元整，若無法歸
          還，則需將已收的現金歸還，直至票據收齊為止。」
          、「五、口說無憑，故立此字據以資憑証。」。
    （三）願供擔保，請准宣告假執行。
  二、陳述：
    （一）訴外人曾俊傑於民國94年4 月間，以所簽發面額共50
          萬元之支票3 張，及60萬元之支票1 張，向原告調借
          現金110 萬元（訴外人曾俊傑嗣以訴外人陳啟平所簽
          發面額18萬元、19萬元、22萬元之支票共3 張，換回
          上開60萬元之支票），原告持前開面額共50萬元之支
          票3 張及上開面額18萬元、19萬元之支票，另向訴外
          曾秀如調借現金，面額22萬元之支票則交由訴外人王
          茂霖調借現金，嗣上開曾俊傑所簽發面額共50萬元之
          支票3 張未獲兌現，訴外人陳啟平所簽發上揭3 張18
          萬元、19萬元、22萬元支票則已兌現。
    （二）訴外人曾秀如因所收受訴外人曾俊傑所簽發之上開面
          額共50萬元之支票3 張未獲兌現，另訴外人曾俊傑亦
          未清償先前所積欠之23萬3 千元債務，乃委請「全家
          國際徵信事業有限公司」（下稱全家徵信公司）向訴
          外人曾俊傑催討，訴外人曾俊傑於94年9 月2 日，在
          臺南市之老地方餐廳，與訴外人曾秀如簽立內容略為
          曾俊傑願意分期清償73萬3 千元之債務，而訴外人曾
          秀如於受償後須將曾俊傑所有之支票、本票歸還之協
          議書。
    （三）被告乙○○為避免原告就訴外人曾俊傑所交付之前揭
          支票，重複對訴外人曾俊傑主張債權，乃於94年9 月
          29日19時許，至原告所任職位於臺中市○○路43之2
          號之「王欽耀診所」，與原告協商債務清償事宜。原
          告因已將曾俊傑所交付之6 張支票轉讓予訴外人曾秀
          如等人並調借同額現金供己使用，加以訴外人曾俊傑
          所交付陳啟平簽發之3 張支票亦獲兌現，遂同意不再
          對訴外人曾俊傑主張該筆110 萬元債務。
    （四）被告乙○○乃擬具內容為：
          「本人（原留空白）在民國94年間借給曾俊傑之金額
            共壹佰壹拾萬元整。
            所有雙方債務以曾俊傑所開之支票為依據。
            故本人甲○○往後如無持有曾俊傑之任何支票，不
            得再單方面宣稱兩造雙方有任何債務。
            自今日起，兩造雙方已無任何借貸關係。」
          之聲明書1 紙，交由原告在上開空白處及該張聲明書
          之左下角簽名「甲○○」並填寫日期「94.9.29 」日
          期，表示同意接受該聲明書之內容。
    （五）被告乙○○明知原告於94年9 月29日在上開聲明書上
          簽名時，其並未當場交付現金110 萬元予原告，竟基
          於變造私文書之犯意，未經原告授權同意，即於94年
          9 月29日後之某日，在不詳地點，於該聲明書第3 、
          4 、6 行分別寫上標題「一、二、三、」之外，並擅
          自在第二行下方偽填「於今日以現金壹佰壹拾萬元清
          償完畢。」，又在第6 行之後與原告甲○○簽名間之
          空白處，偽填第7 行至第10行：「四、甲○○本人需
          於一個月內歸還所有票據，票據總額共壹佰壹拾萬元
          整，若無法歸還，則需將已收的現金歸還，直至票據
          收齊為止。五、口說無憑，故立此字據以資憑證。」
          等語，以表示原告已收受曾俊傑所清償之現金110 萬
          元等用意，而變造上開私文書，足以生損害於原告。
    （六）被告乙○○隨後於95年2 月14日及22日，委託不知情
          之訴外人蘇慶祥、李豐榮，分別在「王欽耀診所」、
          臺中市○○路40號之泡沫紅茶店內，持上開變造後之
          聲明書，請求原告依該聲明書內容履行義務，而行使
          該張偽造之聲明書。
    （七）被告變造上開聲明書，進而透過黑道人士使用聲明書
          並對原告威脅恐嚇，造成原告極大損失，該聲明書原
          本迄今仍流落在外而未回收刪除上開變造內容，原告
          心理、生命安全受被告極大威脅，人格權遭被告侵害
          ，每日提心吊膽、食難下嚥、夜難就眠，並致所任職
          之診所需加裝安全監視設備、加派人力陪診及機動調
          整原告看診時間，原告更因而心生緊張，且花費時間
          、金錢委請律師訴訟，日後更不知是否會有其他人再
          行持變造後之文書向原告為主張，原告心中承受非筆
          墨可形容之壓力及痛苦，雖非財產上之損害，爰請求
          被告賠償200 萬元精神慰撫金。
  三、證據：提出變造後之聲明書影本、臺灣臺中地方法院96年
      度訴字第2026號刑事判決為證。
乙、被告方面：未於言詞辯論期日到場，亦未提出準備書狀作何
    聲明或陳述。
丙、得心證之理由：
  一、程序方面：本件被告未於言詞辯論期日到場，核無民事訴
      訟法第386 條各款所列情形，爰依原告之聲請，由其一造
      辯論而為判決。另按民事訴訟法第255 條規定，訴狀送達
      後，原告不得將原訴變更或追加他訴。但請求之基礎事實
      同一者或不甚礙被告之防禦及訴訟之終結者，不在此限。
      本件原告原另訴請被告登報道歉，嗣則變更為如聲明（二
      ）所示之變造內容予以刪除，爰予准許。
  二、經查，被告乙○○明知其於94年9 月29日，原告在上開聲
      明書上簽名時，並未當場交付現金110 萬元予原告，竟基
      於變造私文書之犯意，未經原告授權同意，即於94年9 月
      29日後之某日，在不詳地點，於該聲明書第3 、4 、6 行
      分別寫上標題「一、二、三、」之外，並擅自在第二行下
      方偽填「於今日以現金壹佰壹拾萬元清償完畢。」，又在
      第6 行之後與原告甲○○簽名間之空白處，偽填第7 行至
      第10行：「四、甲○○本人需於一個月內歸還所有票據，
      票據總額共壹佰壹拾萬元整，若無法歸還，則需將已收的
      現金歸還，直至票據收齊為止。」「五、口說無憑，故立
      此字據以資憑證。」等語，以表示原告已收受曾俊傑所清
      償之現金110 萬元等用意，而變造上開私文書，足以生損
      害於原告。且隨後於95年2 月14日及22日，委託不知情之
      訴外人蘇慶祥、李豐榮，分別在「王欽耀診所」、臺中市
      ○○路40號之泡沫紅茶店內，持上開變造後之聲明書，請
      求原告依該聲明書內容履行義務，而行使該張偽造之聲明
      書等情，業據原告提出變造後之聲明書影本、臺灣臺中地
      方法院96年度訴字第2026號刑事判決為證，核與本院96年
      度訴字第2026號刑事判決所認定被告乙○○之犯行內容相
      符，信屬實在。
  三、按因故意或過失不法侵害他人之權利者，應負損害賠償責
      任；又負損害賠償責任者，除法律另有規定或契約另有訂
      定外，應回復他方損害發生前之原狀。另不法侵害他人之
      身體、健康、名譽、自由、信用、隱私、貞操，或不法侵
      害其他人格法益而情節重大者，被害人雖非財產上之損害
      ，亦得請求賠償相當之金額，民法第184 條第1 項前段、
      第213 條、第195 條分別定有明文。查被告上開變造及行
      使變造文書之行為，與原告所受損害之間，有相當因果關
      係存在，則就原告所受損害結果，自應負侵權行為之賠償
      責任。原告訴請被告應將如附件影本所示之原本中之下述
      文字內容予以刪除：第3 、4 、6 行所載之「一、二、三
      」、第2 行所載「於今日以現金壹佰壹拾萬元清償完畢。
      」、第7 至10行所載「四、甲○○本人需於一個月內歸還
      所有票據，票據總額共壹佰壹拾萬元整，若無法歸還，則
      需將已收的現金歸還，直至票據收齊為止。五、口說無憑
      ，故立此字據以資憑証。」，核屬有據。另原告訴請被告
      賠償精神慰藉金2,000,000 元部分：查原告因被告所為變
      造及行使變造文書之行為，致受有名譽、信用等人格權上
      之評價損害。本院參酌兩造之年齡、工作狀況各為醫師及
      經營沛蒂國際貿易有限公司、教育程度及侵權發生過程與
      原告所受損害程度等一切情狀，認原告因被告變造及行使
      變造文書之犯行所得請求賠償之精神慰撫金以20萬元為適
      當，逾此部分所為主張，則嫌過高。
  四、綜上所述，原告本於侵權行為之規定，訴請被告賠償200
      萬元，及自刑事附帶民事訴訟起訴狀繕本寄存送達生效之
      翌日（即96年8 月27日）起至清償日止，按週年利率百分
      之5 計算之利息及將所變造之文字內容予以刪除。就其中
      之20萬元，及自96年8 月27日起至清償日止，按週年利率
      百分之5 計算之利息，及將如附件影本所示之原本上第3
      、4 、6 行所載之「一、二、三、」、第2 行所載之「於
      今日以現金壹佰壹拾萬元清償完畢。」及第7 至10行所載
      之「四、甲○○本人需於一個月內歸還所有票據，票據總
      額共壹佰壹拾萬元整，若無法歸還，則需將已收的現金歸
      還，直至票據收齊為止。五、口說無憑，故立此字據以資
      憑証。」之文字予以刪除之範圍內，為有理由，爰予准許
      ；逾此部分所為請求，則屬無據，應予駁回。
  五、本件原告勝訴部分，所命被告給付之金額未逾新臺幣50萬
      元，爰依職權宣告得為假執行，至原告敗訴部分，其假執
      行之聲請，因訴之駁回而失所附麗，則予駁回。
丁、據上論結，本件原告之訴為一部有理由，一部無理由，依民
    事訴訟法第385 條第1 項前段、第79條、第389 條，判決如
    主文。
中    華    民    國    97    年    5    月     5     日
                  民事第二庭    法  官  林宗成
正本係照原本作成。
如對本判決上訴，須於判決送達後20日內向本院提出上訴狀。
中    華    民    國    97    年    5    月     5     日
                                書記官  鄭晉發


司法院資訊處製作；財團法人民間司法改革基金會備份。
